臺灣高等法院臺中分院交通事件裁定　 100年度交抗字第1018號
抗 告 人即
原處分機關　交通部公路總局臺中區監理所南投監理站
法定代理人　張鶴年
受處分人　　志州交通有限公司
法定代理人　王文郎
上列抗告人因受處分人違反道路交通管理處罰條例聲明異議案件
，不服臺灣南投地方法院中華民國100年10月31日所為裁定（100
年度審交聲字第476號），提起抗告，本院裁定如下：
    主  文
原裁定撤銷，發回臺灣南投地方法院。
    理  由
一、抗告意旨略以：(一)審視本案過磅之地磅即南投縣仁愛鄉公所
    持有之固定地秤（以下稱系爭地磅），為原綱廠牌，其型號
    為：UWE1705G，器號為：NDA10976，其最大秤量為：6萬公
    斤（即60公噸），最小秤量為：200公斤，檢定日期為民國
    100年3月1日，有效期限至101年3月31日，有經濟部標準檢
    驗局於100年3月2日核發之D00000000號度量衡器檢定合格證
    書可憑。因度量衡業者申請地磅合格證書時，常因經濟部標
    準局之地磅測定車輛重量有限，無法測量到業者申請之最大
    秤量標準，故合格證書上只能記載該局測量之重量（即60公
    噸），並非表示該地磅僅能秤重至60公噸之物。據此，本案
    行為發生時係在南投縣仁愛鄉公所持有之固定地磅度量衡之
    有限期限101年3月31日內，本案既載重61.13公噸，核重40.
    5公噸，超載20.63公噸，抗告人即原處分機關交通部公路總
    局臺中區監理所南投監理站（以下稱原處分機關）據以裁罰
    ，應屬於法有據。(二)本件原裁定撤銷原處分，而為受處分人
    志州交通有限公司（以下稱受處分人）不罰之諭知，會使運
    輸業者爭相走告，誤會超載之重量越多，超過過磅地磅使用
    之最大秤量，則全部不罰，此無異鼓勵業者及駕駛人超載，
    致影響道路品質及其他用路人安全，請撤銷原裁定，改裁定
    受處分人依投監四字第裁65-JC0000000號裁決書之裁決，依
    違反道路交通管理處罰條例第29條之2第3項之規定，處罰鍰
    新臺幣（下同）73,000元整，並記汽車違規紀錄1次等語。
二、原裁定意旨略以：(一)原處分機關移送及處分意旨略以：受處
    分人所有車牌號碼891-GT號營業貨運曳引車，聯結21-QJ營
    業半拖車（下稱系爭車輛），於100年6月27日10時20分許由
    司機郭芳文駕駛，行經南投縣國姓鄉○○路579號，因有「
    載運砂石總重61.13公噸、重43公噸、超重18.13公噸」之違
    規，為南投縣政府警察局埔里分局長流派出所（以下稱原舉
    發機關）員警攔停，依違反道路交通管理處罰條例第29條之
    2第3項規定當場製填投警交字第JC0000000號舉發違反道路
    交通管理事件通知單予以舉發。嗣經受處分人於應到案日期
    前提出申訴，原處分機關調查後認本件違規案應以半拖車核
    定總聯結車重量限制之規定裁處（21-QJ營業半拖車核重40.
    5公噸、過磅重61.13公噸，超重20.63公噸），乃依道路交
    通管理處罰條例第29條之2第3項之規定裁處受處分人罰鍰
    73,000元，並記汽車違規紀錄1次等語。(二)聲明異議意旨略
    以：依內政部函有關砂石土方車輛及混凝土攪拌車回歸重量
    法管制之稽查取締原則。登領合格之砂石專用車，於非固定
    地磅處，依貨單、過磅單先行篩檢，經客觀合理判斷有嚴重
    超載之虞者，再以活動地磅實際過磅。又按執行交通勤務警
    察或依法令執行交通稽查任務人員發現汽車裝載定量包裝之
    物顯然超載者，得不經地磅測量，依照定式基準核算其超過
    規定之重量，依法舉發之。換言之，就道路交通管理處罰條
    例第29條之2，汽車裝載貨物超過核定之總重量違規之舉發
    方式，係以地磅測量認定為原則。依據仁愛鄉公所經濟部標
    準檢驗局度量衡器檢定合格證書，此磅最大秤量為60公噸。
    而該車出示之磅單為總聯結重為61.13公噸，已超出該地磅
    法定公差範圍最大秤量，超出60公噸之部分，因未經經濟部
    標準檢驗局度量衡檢定，自無法確知其準確性，是該秤重結
    果是否符合實際系爭車輛所裝載之總量，此結果之準確度怎
    能取信？為此請求撤銷原處分等語。(三)經查，郭芳文駕駛受
    處分人所有系爭車輛，於上揭時、地經原舉發機關員警攔檢
    ，並經警依南投縣仁愛鄉公所所出具之過磅單，依該過磅結
    果系爭車輛之總重為61.13公噸，超過系爭車輛核定之總重
    量，原舉發機關員警即掣單舉發等情，固有過磅時之該過磅
    單及原舉發機關之舉發通知單在卷可稽，惟查南投仁愛鄉公
    所持有之地秤係固定地秤，為原綱廠牌，其型號為：UWE-17
    05G，器號為NDA10976，其最大秤量為60,000公斤（即60 公
    噸）、最小秤量為200公斤，檢定日期為100年3月1日，有效
    期限至101年3月31日乙節，有經濟部標準檢驗局度量衡器檢
    定合格證書影本1紙附卷可憑。本件過磅員於系爭地磅有效
    期限內之100年6月27日，使用最大秤量僅為60公噸之系爭地
    磅秤重，秤得系爭車輛之總重為61.13公噸，則依上所述，
    本件使用低於秤重結果之地秤重，該秤重結果是否符合實際
    營業貨運曳引車聯結營業半拖車所裝載之總重量，顯有疑義
    ，自不能據為不利於受處分人之認定。此外，亦查無其他證
    據足認受處分人所有上開營業貨運曳引車聯結營業半拖車之
    車輛確有超載之違規情形，依上揭證據法則，即難遽認受處
    分人有違反道路交通管理處罰條例第29條之2第1項、第3項
    等規定之情形。原處分機關依違反道路交通管理處罰條例第
    29條之2第3項規定，裁處受處分人罰鍰73,000元，並記汽車
    違規紀錄1次，即有未洽。因認本件受處分人之異議為有理
    由，而將原處分撤銷，並為受處分人不罰之諭知等語。
三、經查，按法院受理有關交通事件，準用刑事訴訟法之規定；
    其處理辦法，由司法院會同行政院定之，道路交通管理處罰
    條例第89條定有明文。聲明異議事件之處理，除準用刑事訴
    訟法有關規定外，依道路交通事件處理辦法之規定處理之；
    法院就聲明異議之事件，必要時，得訊問受處分人及其他關
    係人，並得傳喚證人，命行鑑定，實施勘驗，亦為該辦法第
    3條及第15條所明定。本件原裁定以本案於系爭地磅有效期
    限內之100年6月27日，使用最大秤量僅為60公噸之系爭地磅
    秤重，秤得系爭車輛之總重為61.13公噸，係使用低於秤重
    結果之地秤秤重，該秤重結果是否符合實際營業貨運曳引車
    聯結營業半拖車所裝載之總重量，顯有疑義，因而撤銷原處
    分，並諭知受處分人不罰，惟本案受處分人車輛秤重時，系
    爭地磅既於有效期限內，且由該車司機出示之磅單所示，其
    過磅確實秤得載重為61.13公噸，該車司機應無不知之理，
    則抗告人即原處分機關抗告主張系爭地磅經於檢定合格有效
    期限內，又因經濟部標準檢驗局之地磅測定車輛重量有限，
    無法測量到業者申請之最大秤量標準，故合格證書上只能記
    載該局測量之重量（即60公噸），並非表示該地磅僅能秤重
    至60公噸之物，事涉受處分人車輛超載之違規情形，容有調
    查之必要，原審法院並未傳喚原處分機關及受處分人到場陳
    述意見，逕予撤銷原處分並諭知不罰，難謂妥適。從而，關
    於受處分人違反道路交通管理處罰條例第29條之2第3項之違
    規事實，仍有究明之必要，抗告意旨執此指摘原裁定不當，
    為有理由，應由本院將原裁定撤銷，並為期調查之翔實及維
    護審級利益，將本件發回原審法院再為適當之調查與處理，
    以昭折服。
四、據上論斷，應依道路交通案件處理辦法第26條，刑事訴訟法
    第413條，裁定如主文。
中    華    民    國   100    年    12    月    7     日
            刑事第十一庭  審判長法  官  郭  同  奇
                                法  官  張  智  雄
                                法  官  許  冰  芬
以上正本證明與原本無異。
不得再抗告。
                                書記官  賴  成  育
中    華    民    國   100    年    12    月    7     日